臺灣彰化地方法院刑事判決　　　　　　　100年度訴字第615號
公　訴　人　臺灣彰化地方法院檢察署檢察官
被　　　告　陳俊孝
上列被告因違反毒品危害防制條例案件，經檢察官提起公訴（
100年度毒偵字第755號），本院以簡式審判程序判決如下：
    主    文
陳俊孝施用第一級毒品，累犯，處有期徒刑壹年貳月。
    犯罪事實
一、陳俊孝前於民國91年間因施用毒品案件，經依法院裁定送
    入觀察勒戒處所觀察勒戒，經評定認無繼續施用毒品傾向後
    ，於91年8月20日釋放，並由臺灣彰化地方法院檢察署檢察
    官以91年度毒偵字第1808號為不起訴處分確定。93年間因
    違反槍砲彈藥刀械管制條例及施用毒品等案件，分別經本院
    以93年度訴字第329號判決判處有期徒刑1年8月，併科罰金
    新臺幣10萬元確定；及以93年度訴字第400號判決判處有期
    徒刑1年確定，後並經本院以94年度聲字第329號裁定就有期
    徒刑部分定應執行刑為有期徒刑2年6月確定。復於93年間因
    施用毒品等案件，經本院以93年度訴字第997號判決判處有
    期徒刑1年2月、8月，應執行有期徒刑1年8月確定，後經本
    院以96年度聲減字第2221號裁定減刑為有期徒刑7月、4月，
    應執行有期徒刑10月確定，與前開應執行刑接續執行後，於
    97年2月1日罰金繳清而執行完畢出監。詎猶不知悔改，基於
    施用第一、二級毒品之犯意，於99年11月11日凌晨某時許，
    在其位於彰化縣彰化市○○街325巷16號住處內，以將海洛
    因及甲基安非他命摻水再以注射針筒注射身體血管之方式，
    施用第一級毒品海洛因及第二級毒品甲基安非他命1次。嗣
    於99年11月11日下午6時許，在其前開住處前因另案為警緝
    獲，經警採其尿液送驗結果，呈現海洛因代謝物之嗎啡、可
    待因及甲基安非他命代謝物之甲基安非他命及安非他命陽性
    反應，而查悉上情。
二、案經彰化縣警察局移送臺灣彰化地方法院檢察署檢察官偵查
    起訴。
    理    由
一、本件被告陳俊孝所犯係死刑、無期徒刑、最輕本刑為3年以
    上有期徒刑以外之罪，其於準備程序中就被訴事實為有罪之
    陳述，經告知被告簡式審判程序之旨，並聽取公訴人及被告
    之意見後，本院合議庭認為適宜而裁定由受命法官獨任進行
    簡式審判程序，合先敘明。
二、訊據被告陳俊孝對於前開犯行均坦承不諱，且被告於上揭時
    地為警查獲後，經警採集其尿液送驗結果，確呈現海洛因代
    謝物之嗎啡、可待因及甲基安非他命代謝物之甲基安非他命
    、安非他命陽性反應，此有詮昕科技股份有限公司出具之濫
    用藥物尿液檢驗報告、彰化縣警察局保安警察隊委託檢驗尿
    液代號與真實姓名對照認證單等件在卷可稽，足認被告自白
    與事實相符，堪可採信。另查，毒品之施用並無一定方式，
    端視使用者之喜好而定。甲基安非他命之施用方法除注射外
    ，另有燒煙吸食及吞服等。另依該局鑑驗毒品證物之經驗，
    曾發現海洛因與甲基安非他命摻雜之案例，確有可能將該2
    種毒品合併施用之可能，法務部調查局93年9月調科壹字第
    09300366970號函闡釋甚明。又被告前於91年間因施用毒
    品案件，經依法院裁定送入觀察勒戒處所觀察勒戒，經評定
    認無繼續施用毒品傾向後，於91年8月20日釋放，並由臺灣
    彰化地方法院檢察署檢察官以91年度毒偵字第1808號為不起
    訴處分確定。93年間因違反槍砲彈藥刀械管制條例及施用
    毒品等案件，分別經本院以93年度訴字第329號判決判處有
    期徒刑1年8月，併科罰金新臺幣10萬元確定；及以93年度訴
    字第400號判決判處有期徒刑1年確定，後並經本院以94年度
    聲字第329號裁定就有期徒刑部分定應執行刑為有期徒刑2年
    6月確定。復於93年間因施用毒品等案件，經本院以93年度
    訴字第997號判決判處有期徒刑1年2月、8月，應執行有期徒
    刑1年8月確定，後經本院以96年度聲減字第2221號裁定減刑
    為有期徒刑7月、4月，應執行有期徒刑10月確定，與前開應
    執行刑接續執行後，於97年2月1日罰金繳清而執行完畢出監
    等節，有臺灣高等法院被告前案紀錄表1份在卷可憑。綜上
    所述，本案事證明確，被告犯行堪以認定。
三、按施用第一、二級毒品為犯罪行為，毒品危害防制條例第10
    條定有處罰明文。故施用第一、二級毒品者，依前揭規定本
    應科以刑罰。惟基於刑事政策，對合於一定條件之施用者，
    則依同條例第20條、第23條之規定，施以觀察、勒戒及強制
    戒治之保安處分。毒品危害防制條例於92年7月9日修正公布
    ，自93年1月9日施行，其中第20條、第23條將施用毒品之刑
    事處遇程序，區分為「初犯」及「5年內再犯」、「5年後再
    犯」。依其立法理由之說明：「初犯」，經觀察、勒戒或強
    制戒治後，應為不起訴處分或不付審理之裁定；經觀察、勒
    戒或強制戒治執行完畢釋放後，「5年內再犯」者，因其再
    犯率甚高，原實施之觀察、勒戒及強制戒治既已無法收其實
    效，爰依法追訴或裁定交付審理。至於經觀察、勒戒或強制
    戒治執行完畢釋放後，「5年後再犯」者，前所實施之觀察
    、勒戒或強制戒治已足以遮斷其施用毒品之毒癮，為期自新
    及協助其斷除毒癮，仍適用「初犯」規定，先經觀察、勒戒
    或強制戒治之程序。從而依修正後之規定，僅限於「初犯」
    及「5年後再犯」二種情形，始應先經觀察、勒戒或強制戒
    治程序。倘被告於5年內已再犯，經依法追訴處罰，縱其第3
    次（或第3次以上）再度施用毒品之時間，在初犯經觀察、
    勒戒或強制戒治執行完畢釋放5年以後，已不合於「5年後再
    犯」之規定，且因已於「5年內再犯」，顯見其再犯率甚高
    ，原實施觀察、勒戒或強制戒治，已無法收其實效，即應依
    該條例第10條處罰（最高法院95年度第7次刑事庭會議決議
    意旨參照）。查，被告前於91年間因施用毒品案件，經依法
    院裁定送入觀察勒戒處所觀察勒戒，經評定認無繼續施用毒
    品傾向後，於91年8月20日釋放，5年內復因施用毒品案件，
    經本院以93年度訴字第400號判決判處有期徒刑1年確定，有
    臺灣高等法院被告前案紀錄表1份在卷可憑。依據上開說明
    ，被告本案犯行自應予以論罪科罰，併此敘明。
四、核被告所為，係犯毒品危害防制條例第10條第1項之施用第
    一級毒品罪及同條例第10條第2項之施用第二級毒品罪。被
    告施用第一級毒品及施用第二級毒品前，持有第一級及第二
    級毒品之低度行為，應分別為其施用之高度行為所吸收，均
    不另論罪。被告係以一施用毒品行為同時觸犯上開施用第一
    級毒品罪及施用第二級毒品罪，為想像競合犯，應依刑法第
    55條規定，從一重之施用第一級毒品罪處斷。查，被告於93
    年間因違反槍砲彈藥刀械管制條例及施用毒品等案件，分別
    經本院以93年度訴字第329號判決判處有期徒刑1年8月，併
    科罰金新臺幣10萬元確定；及以93年度訴字第400號判決判
    處有期徒刑1年確定，後並經本院以94年度聲字第329號裁定
    就有期徒刑部分定應執行刑為有期徒刑2年6月確定。復於93
    年間因施用毒品等案件，經本院以93年度訴字第997號判決
    判處有期徒刑1年2月、8月，應執行有期徒刑1年8月確定，
    後經本院以96年度聲減字第2221號裁定減刑為有期徒刑7月
    、4月，應執行有期徒刑10月確定，與前開應執行刑接續執
    行後，於97年2月1日罰金繳清而執行完畢出監，有臺灣高等
    法院被告前案紀錄表1份在卷可稽，其於受有期徒刑執行完
    畢後5年以內，再故意犯本件有期徒刑以上之罪，為累犯，
    應依法加重其刑。爰審酌被告前曾因施用毒品案件接受觀察
    勒戒處分，並多次因施用毒品案件，經法院判處罪刑確定，
    竟無視於毒品對於自身健康之戕害及國家對於杜絕毒品犯罪
    之禁令，猶施用毒品不輟，再為本案犯行；被告吸毒係戕害
    自己身心之行為及被告犯罪後尚能坦承犯行之態度等一切情
    狀，量處如主文所示之刑。
據上論斷，應依刑事訴訟法第273條之1第1項、第299條第1項前
段，毒品危害防制條例第10條第1項、第2項，刑法第11條前段、
第47條第1項、第55條，判決如主文。
本案經檢察官陳隆翔到庭執行職務。
中    華    民    國   100    年    6     月    17    日
                        刑事第五庭    法  官  蔡家瑜
以上正本證明與原本無異。
如不服本判決應於收受判決後10日內向本院提出上訴書狀，並應
敘述具體理由；其未敘述上訴理由者，應於上訴期間屆滿後20日
內向本院補提理由書（均須按他造當事人之人數附繕本）「切勿
逕送上級法院」。
中    華    民    國   100    年    6     月    17    日
                                       書記官  吳芳儀
附錄論罪科刑法條：
毒品危害防制條例第十條第一項、第二項：
施用第一級毒品者，處六個月以上五年以下有期徒刑。
施用第二級毒品者，處三年以下有期徒刑。